【裁判字號】    89,易,1366
【裁判日期】    900801
【裁判案由】    詐欺
【裁判全文】
臺灣板橋地方法院刑事判決                        八十九年度易字第一三六六號
    公  訴  人  臺灣板橋地方法院檢察署檢察官
    被      告  乙○○
    選任辯護人  葉大慧
右列被告因詐欺案件，經檢察官提起公訴（八十七年度偵續字第一九六號），本院判
決如左：
    主  文
乙○○連續意圖為自己不法之所有，以詐術使人將本人之物交付，處有期徒刑伍月，
如易科罰金，以參佰元折算壹日。
    事  實
一、乙○○係於民國（下同）八十三年間以不知情之趙長江（另由檢察官為不起訴處
    分）為名義負責人之吉貿建設股份有限公司（以下簡稱為吉貿公司）之實際負責
    人，及坐落台北縣永和市○○段第二九一、二九二、三○七、三○八、三○九、
    三一○、三一一、三一二、三五九等九筆地號土地之土地所有人之一，於八十三
    年元月間與不知情之陳友助、呂政源、徐彰德、游文元（另由檢察官為不起訴處
    分）等前揭九筆地號土地之所有人，共同在台北縣永和市○○路興建「金歡喜站
    前廣場」，而由乙○○負責規劃、銷售之決策及與廣告從業人員洽商銷售方向等
    事宜，詎乙○○明知上揭房屋，未獲主管機關夾層屋興建之許可，而一樓至七樓
    商場部分之公共設施高達百分之五十之事實，七樓以上住宅部分之公共設施則高
    達百分之三十四至三十七之間，竟仍意圖為自己不法之所有，基於概括之犯意，
    委由不知情之冠富廣告事業股份有限公司（下稱冠富廣告公司）廣告從業人員製
    作銷售廣告，於廣告中誆稱：「挑高四米二、立體空間︰︰︰買一送一、小屋也
    能變大屋」等語，並佐以「樓中樓設計參考圖」之圖片，且於商場部分以廣告詐
    稱公共設施僅達百分之十幾，於住宅部分則未明確以書面契約或口頭告知承購戶
    公共設施之比例，消極隱匿上揭住宅部分公共設施高達百分之三十四至三十七之
    間之事實，分別使陳玉寬、曾玉枝、鮑慶生、陳澤卿、世美惠、庚○○、廖敏等
    人（以下簡稱陳玉寬等七人）陷於錯誤而誤信上揭預售屋之商場部分，得合法興
    建夾層，且商場部分之公共設施比例未逾百分之十幾，而先後購買一樓編號五十
    二、四十三、四十七、二十四、二十五、三、二十八等商場；及使丙○○（原名
    林秋輝）、劉印宮、王如玨、李翠蓮、戊○○、丁○○、許耿萍、關小愉、朱德
    敏、李鍾斌、癸○○、徐鳳貞、葉瑛英、李美瑤、甲○○、洪張月清、壬○○、
    苗培珠、林金鳳、董青儀、王壽喜、張淑芬、徐瑞萍、劉吉瑜、林意臻等人（以
    下簡稱林秋輝等二十五人）誤信上揭預售屋之住宅部分，得合法興建夾層，且公
    共設施之比例不高，而先後購買Ａ十二棟八樓、Ａ一棟十四樓、Ａ七棟十一樓、
    Ａ二棟十一樓、Ａ十棟十五樓、Ａ八棟十六樓、Ａ十一棟十六樓、Ａ十棟十二樓
    、Ａ七棟十四樓、Ａ六棟十樓、Ａ二棟十六樓、Ａ十棟十樓、Ａ十二棟十六樓、
    Ａ五棟十一樓、Ａ一棟十六樓、Ａ十七棟十四樓、Ａ十五棟十樓、Ａ二十一棟十
    一樓、Ａ六棟九樓、Ａ二十棟九樓、Ａ十棟八樓、Ａ十二棟十一樓、Ａ二十一棟
    十四樓、Ａ二十二棟十四樓、Ａ十棟十六樓，並陸續交付如房屋及土地預定買賣
    契約書所約定購屋之價金予乙○○經營之吉貿公司。嗣於購入上揭房屋之後，陳
    玉寬等七人及丙○○等二十五人始分別知悉上揭預售屋商場部分之公共設施比例
    高達百分之五十，而住宅部分之公共設施比例則高達百分之三十四至三十七之間
    ，且上揭房屋並無夾層興建之許可，所謂「買一送一」乃係於建物使用執照核發
    後，再以裝潢名義二次施工加建夾層，係違反建築法相關規定之違章建築，且有
    遭致拆除之可能。至此，陳玉寬等七人、丙○○等二十五人始知受騙。
二、案經被害人丙○○、劉印宮、王如玨、李翠蓮、戊○○、丁○○、許耿萍、關小
    愉、朱德敏、李鍾斌、癸○○、徐鳳貞、葉瑛英、李美瑤、甲○○、洪張月清、
    壬○○、苗培珠、林金鳳、董青儀、王壽喜、張淑芬、徐瑞萍、劉吉瑜、林意臻
    、陳玉寬、曾玉枝、鮑慶生、陳澤卿、世美惠、庚○○、廖敏等人訴請台灣板橋
    地方法院檢察署檢察官偵查起訴。
    理  由
一、訊據被告乙○○固坦承「金歡喜站前廣場」由吉貿公司興建推出，由其負責規劃
    、銷售之決策及與廣告從業人員洽商銷售方向，嗣並分別出賣上揭商場或住宅予
    陳玉寬等七人及林秋輝等二十一人等情，惟矢口否認有何詐欺之犯行，辯稱：伊
    並非吉貿公司之總裁，伊僅領車馬費而已，伊未與廣告公司簽約，銷售時伊並不
    在場，且客戶間之買賣以契約為準，係出售挑高之房屋，並非出賣夾層屋，又坪
    數苟有不足，依契約可以退補，至於夾層屋使用坪數可能為銷售人員口頭之建議
    ，仍應以契約為準，伊並無詐欺取財云云。經查：
（一）右揭犯罪事實，業據告訴人丙○○等三十二人分別於偵查或本院訊問時指訴綦
      詳，並有房屋買賣預定契約書影本三十二份、銷售廣告二份、建物登記謄本三
      十二份、坪數表影本一紙、坪數及付款明細表、測量結果圖各一紙、面積對照
      表一紙、金歡喜站前廣場平面圖冊廣告一份附卷可參。
（二）被告乙○○係吉貿公司之總裁，吉貿公司之大決策由其決定，工地銷售時與冠
      富廣告公司簽約即由被告為之，被告有與廣告公司討論賣夾層屋、銷售方向等
      問題等情，分據證人即吉貿公司總經理辛○○、冠富廣告公司負責人己○○證
      述在卷，被告辯稱並非吉貿公司實際負責人及未參與本件公司事務云云，不足
      採信。
（三）被告經營之吉貿公司於興建上揭房屋之際，並未獲得夾層興建之許可，建物竣
      工圖內亦無夾層之設計，已據被告自承在卷，並經行政院公平交易委員會認定
      屬實，有行政院公平交易委員會（八六）公處字第五五號處分書足憑。而被告
      明知並未經許可興建夾層屋，竟仍與冠富廣告公司討論要賣夾層屋，此觀之證
      人己○○證稱：「（檢察官問：乙○○有無告訴你要賣夾層屋？）答稱：有討
      論過，因這種產品是大家都能接受的產品，銷售很好。」（見八十七年度偵續
      字第一九六號第四十四頁背面）等語，及被告於本院訊問時供稱：「我覺得政
      府為何要核准樓高四米二、四米半，就是要預設建夾層屋的空間。」（見本院
      審判筆錄）等語至明，顯見被告係以此做為誘引被害人丙○○等人購買上開房
      屋之方式；而社會上一般人，於聽聞建築業或售屋業者告知可以興建夾層屋後
      ，客觀上易認建築業與售屋業者乃建築法規之熟悉人士，其既稱可建夾層屋，
      當不至於作假而使其商譽受損，故容易誤信為真，陷於錯誤而與建商簽約購買
      房屋並交付價金。益徵被害人丙○○等人指訴被告係以可以興建夾層屋做為賣
      點，致渠等陷於錯誤，而購買該屋等語，為真實可採。
（四）金歡喜站前廣場平面圖冊廣告一份內所稱商場部分之銷售面積坪數，係以主建
      物，商場當層走道，蓄水箱、消防機械室、樓梯間、昇降梯間、垃圾集中場、
      機械室、屋頂突出物、地下二樓停車場、中控室、受電室等全體住戶共同使用
      部分持分面積之分擔，以及地下一樓至七樓專用之電梯間等地下一樓至七樓客
      戶共同使用部分持分面積之分擔之總合。若以一樓之二十客戶為例，其主建物
      面積為二點八零四坪，當層走道為三點一一四坪，其餘共同設施部分，則為零
      點八八二坪。至於營業面積則係以一樓主建物面積、當層走道面積、夾層主建
      物面積、夾層走道面積之總合，已據被告具狀陳述無訛（見被告八十八年三月
      五日呈報狀，附於八十七年度偵續字第一七六號偵查卷第一六九頁至一七一頁
      ），足見被告於銷售廣告之中顯未將商場當層走道所占面積納入公共設施之內
      ，且營業面積之計算，更係以上揭商場主建物加上走道之面積，再興建夾層，
      即商場主建物加上走道面積之二倍，計算其營業面積。又金歡喜站前廣場住宅
      部分之公共設施比例，約於百分之三十四至三十七之間，復有建物登記謄本三
      十二份及坪數表二紙在卷可按；而被告並未曾告知承購戶上揭住宅部分之公共
      設施比例等情，亦據被害人丙○○、關小愉、葉瑛英等人於本院訊問時及其他
      被害人於偵查中指訴明確，亦為被告所不否認，並經證人辛○○於偵查中證稱
      ：「（檢察官問：「有無告知公共設施比率？）答稱：如果有問起，應有告知
      。」「（檢察官問：有無告知高達百分之三十四以上？）答稱：不清楚」（見
      八十七年度偵續字第一九六號偵查卷第四十五頁正面），顯見被告並未主動告
      知被害人公設比例甚明。
（五）被告既以建築為業，對於預售之上揭房屋日後是否合法興建夾層，及房屋之主
      建物（即專用部分）面積及公共設施比例之多寡，對於消費者日後之使用規劃
      關係甚鉅，必然足以影響購買者購買之意願，自應知之甚稔，乃其明知未獲政
      府主管機關夾層興建之許可，且商場走道部分之所分擔之部分，於登記簿內，
      並非登記為客戶單獨所有，而係由當層客戶依私有面積比例分擔之公共設施，
      且其分擔之面積已逾主建物之面積，而住宅部分公共設施比例不低之情形下，
      仍於銷售廣告中為夾層興建使用之圖示及廣告，再以加計商場走道及夾層面積
      之方式，計算商場部分之營業面積，而於廣告中表示公共設施僅達百分之十幾
      之不實事項告知或出示予丙○○、陳玉寬等三十二人，使陳玉寬等七人陷於錯
      誤，陸續購入上開預售屋之商場部分，及隱匿住宅部分公共設施比例亦高達百
      分之三十四至三十七之間之事實，使丙○○等二十五人陷於錯誤，陸續購入上
      揭預售屋之房屋部分，而先後交付價款予被告經營之吉貿公司，被告顯有詐欺
      之犯行及故意。
（六）綜上所述，被告所辯，為飾卸之詞，不足採信。事證明確，被告之犯行，堪以
      認定。
二、核被告乙○○所為，係犯刑法第三百三十九條第一項之詐欺取財罪。被告利用不
    知情之廣告從事人員及銷售人員代為制作廣告及依廣告之內容銷售，對於陳玉寬
    等七人、林秋輝等二十五人施以詐術，使渠等均陷於錯誤而交付財物，為間接正
    犯。被告先後多次犯行，時間緊接，所犯構成要件相同，顯係基於概括犯意而反
    覆為之，應依刑法第五十六條連續犯之規定，論以一罪，並加重其刑。爰審酌被
    告之犯罪動機、目的、手段、已返還丙○○、關小愉、葉瑛英所交付之款項，業
    經被害人丙○○等三人陳明屬實；及與被害人庚○○、陳澤卿、世美惠、曾玉枝
    、陳玉寬、鮑慶生等人達成協議，有協議書六紙附卷可參，被害人劉印宮、王如
    玨、李翠蓮、戊○○、朱德敏、李鍾斌、甲○○、洪張月清、壬○○、苗培珠、
    董青儀、王壽喜、張淑芬、林金鳳等人已完成交屋等情，有交屋證明書十四紙可
    佐，被害人廖敏部分已由吉貿公司買回，亦有契約書一份在卷可查及犯罪後否認
    犯行等一切情狀，量處如主文所示之刑，並諭知易科罰金之折算標準（被告行為
    後之刑法第四十一條業於九十年一月十日修正公布，於同年月十二日生效，而修
    正後之刑法第四十一條第一項，將原得易科罰金者之範圍，由僅限於犯最重本刑
    為三年以下有期徒刑之罪擴大至犯最重本刑為五年以下有期徒刑之罪，二相比較
    ，以修正後之刑法第四十一條第一項之規定，有利於被告，自應依刑法第二條第
    一項前段之規定，適用裁判時之法律即修正後刑法第四十一條第一項之規定，而
    對被告之刑諭知易科罰金之折算標準。），以示懲儆。
據上論斷，應依刑事訴訟法第二百九十九條第一項前段，刑法第二條第一項前段、第
五十六條、第三百三十九條第一項、修正後刑法第四十一條第一項前段，罰金罰鍰提
高標準條例第一條前段、第二條，判決如主文。
本案經檢察官曾文鐘到庭執行職務
中      華      民      國    九十      年      八      月      一      日
                                    臺灣板橋地方法院刑事第五庭
                                          法  官  林  錫  凱
右正本證明與原本無異。
如不服本判決，應於判決送達後十日內，向本院提出上訴狀。
                                          書記官  林  兆  嘉
中      華      民      國    九十      年      八      月      一      日
附錄本案論罪科刑法條全文：
刑法第三百三十九條：
意圖為自己或第三人不法之所有，以詐術使人將本人或第三人之物交付者，處五年以
下有期徒刑、拘役或科或併科一千元以下罰金。
以前項方法得財產上不法之利益或使第三人得之者亦同。
前二項之未遂犯罰之。


司法院資訊處製作；財團法人民間司法改革基金會備份。
